臺灣桃園地方法院民事判決
111年度勞簡字第14號
原      告  徐嘉礿（原名：徐偉珊）

被      告  奧斯汀文化事業有限公司

法定代理人  楊昌憲  
訴訟代理人  邱怡靜  
上列當事人間請求給付獎金等事件，本院於民國111年6月6日言
詞辯論終結，判決如下：
    主      文
一、被告應給付原告新臺幣81,500元。
二、原告其餘之訴駁回。
三、訴訟費用由被告負擔百分之65，餘由原告負擔。
四、本判決第一項得為假執行。但被告如以新臺幣81,500元為原
    告預供擔保後，得免為假執行。
    事實及理由
壹、程序事項： 
　　按簡易訴訟之訴狀送達後，原告不得將原訴變更或追加他訴
    ，但擴張或減縮應受判決事項之聲明者，不在此限，民事訴
    訟法第436條第2項、第255條第1項但書第3款定有明文。查
    ，原告於起訴時原聲明請求第1項為：被告應給付原告新臺
    幣（下同）129,000元。嗣將前開聲明第1項之金額減縮為12
    3,500元（見本院勞簡卷第130頁）。經核原告所為訴之變更
    ，係屬減縮應受判決事項之聲明，揆諸前揭說明，並無不合
    ，應予准許。
貳、實體事項：
一、原告起訴主張：原告自民國109年7月14日起至110年11月30
    日止受僱於被告，擔任業務職務，雙方約定每月工資為35,0
    00元。被告公司執行長與原告約定，如原告完成文華分校加
    盟款項之工作，頒發獎金50,000元，薪資調漲至40,000元。
    嗣原告於111年4月14日完成文華分校加盟業務，被告竟未給
    付獎金50,000元，薪資自110年4月14日起至同年11月30日止
    ，亦未調漲至40,000元，僅於同年10、11月各領取38,000元
    之薪資，尚有差額31,500元（計算式：5,000×7.5月－3,000－
    3,000＝31,500）。另被告允諾原告如簽訂加盟分校，每間另
    有獎金14,000元，嗣原告陸續完成大竹、劍潭、雙蓮3間分
    校加盟業務，惟迄未收到應由被告給付之獎金合計42,000元
    （計算式：14,000×3＝42,000）。是被告連同前述獎金、薪
    資差額，尚應給付原告共123,500元（計算式：50,000＋31,5
    00＋42,000＝123,500）。爰依兩造間勞動契約及加盟獎金約
    定，提起本件訴訟。並聲明：被告應給付原告123,500元。
二、被告則以：原告應徵面試被告公司之老師職務，後轉職為專
    職輔導老師，且有底薪，並非純業務人員。有關完成文華分
    校加盟獎金、分發獎金、薪資調漲部分，係原告與被告公司
    法定代理人楊昌憲私人間通訊軟體LINE對話內容，非屬公司
    之LINE群組所發布，而當時係因楊昌憲認為合作方沒有誠意
    ，故楊昌憲與原告打賭說如果談成、如期合作就發放私人獎
    金50,000元，薪資一併調整為40,000元，況所謂「如期合作
    」係指合作方要達到開幕的程度。另楊昌憲所轉貼公司群組
    發布予同仁之資訊，係因應加盟展而推出的，嗣因疫情延展
    到同年12月10日，斯時原告已離職。另談成大竹、劍潭、雙
    蓮加盟校業務之人為被告所屬總經理，並非原告所為等語置
    辯。並聲明：原告之訴駁回。
三、兩造不爭執之事項（見本院勞簡卷第131-132頁）：
　㈠原告自109年7月14日起至110年11月30日止受僱於被告，並自
    109年7月起，每月工資為35,000元。
  ㈡被告公司法定代理人楊昌憲曾於110年10月23日，以通訊軟體
    LINE傳送「今天妳有要談加盟？加油喔、我特地為妳今天談
    加盟做了個獎金辦法，Titan會佈達」予原告，原告則回以
    「盡全力講、原本要給你驚喜的」，被告復回以「今天這組
    也會有獎金」，並分享「11/1日起、變動加盟及續約金並實
    施加盟獎金制度」截圖等內容予原告。
  ㈢楊昌憲於110年3月17日以通訊軟體LINE傳送「文華，妳也別
    傻了、他若會付完加盟金，如期合作、我發50000獎金給妳
    、薪水立刻調到40000，不是我瞧不起妳、而是、我打從心
    裡覺得妳北七、妳被耍。我可不會被耍、唉。。。菜鳥業務
    就是如此有趣、人生處處是驚奇」予原告，原告則以「他沒
    誠意」回應楊昌憲。
  ㈣被告公司楊昌憲曾經口頭陳述就大竹、劍潭、雙蓮分校簽約
    加盟獎金各13,000元。
  ㈤「文華主任－陳子田」曾於110年4月14日將加盟金尾款248,00
    0元匯予被告。
  ㈥110年4月至9月，原告每月受領薪資35,000元，同年10、11月
    則各受領38,000元。
  ㈦原告於110年12月16日申請勞資爭議調解，111年1月6日調解
    不成立，兩造調解之主張分別如調解紀錄「勞方主張」、「
    資方主張」欄所載。
四、原告主張被告允諾給付其文華加盟獎金，並將每月薪資調薪
    為40,000元，以及被告應給付其大竹、劍潭、雙蓮簽約加盟
    獎金，爰依兩造間之勞動契約及加盟獎金約定，請求被告給
    付123,500元等情，為被告所否認，並以前揭情詞置辯。經
    查：
　㈠按當事人互相表示意思一致者，無論其為明示或默示，契約
    即為成立，民法第153條第1項定有明文。所謂默示之意思表
    示，係指依表意人之舉動或其他情事，足以間接推知其效果
    意思者而言（最高法院29年上字第762號判決先例意旨參照
    ）。又契約之成立本不以署名、畫押或蓋章為要件，故凡當
    事人間締結契約，其書面之形式雖不完全，而能以其他方法
    ，足以證明其意思已有合致之表示者，自無妨於契約之成立
    ，當然發生法律上之效力（最高法院20年上字第1727號判例
    意旨參照）。次按當事人主張有利於己之事實者，就其事實
    有舉證之責任，民事訴訟法第277條本文亦有明文。
　㈡原告請求被告發放文華加盟金50,000元及調漲薪資5,000元部
    分：
　⒈原告主張被告曾允諾如原告完成文華加盟金之給付，願發放
    獎金50,000元，薪資立刻調到40,000元等情，業據原告提出
    其與被告法定代理人楊昌憲110年3月17日通訊軟體LINE對話
    紀錄（見本院專調卷第13、14頁），且為被告所不爭執〔見
    兩造不爭執事項㈢〕，可見文華加盟獎金及薪資調整條件，須
    視原告日後是否能完成文華分校之加盟而定，應認兩造間確
    有此部分獎金及薪資條件之約定，另從雙方多次討論加盟業
    務之細節觀之，可徵被告確有視原告之招攬客戶加盟狀況給
    予原告加盟獎金之意思。
　⒉嗣原告於110年4月14日完成文華分校加盟金尾款款項248,000
    元匯入被告帳戶等情，有國泰世華商業銀行匯出匯款憑證翻
    拍照片在卷可參（見本院專調卷第7頁），此亦為被告所不
    爭執〔見兩造不爭執事項㈤〕，堪認原告已完成文華分校加盟
    業務，則原告據此請求被告給付文華分校加盟獎金50,000元
    ，及薪資調整為40,000元之差額，即110年4月14日起至同年
    11月30日共7.5個月之薪資差額，扣除原告110年10、11月已
    各受領3,000元後為31,500元（計算式：5,000×7.5－3,000×2
    ＝31,500），即屬有據。
　⒊被告固抗辯：原告一開始是面試老師，後來轉職為輔導老師
    為專職，不是純業務云云（見本院勞簡卷第66頁），惟依被
    告曾傳送予原告之110年3月17日通訊軟體LINE對話略以：「
    唉。。。菜鳥業務就是如此有趣、人生處處是驚奇」（見本
    院專調卷第13頁）；於110年7月14日通訊軟體LINE對話紀錄
    略以：「今天花了很多時間在教妳，如何在職場中成為靠譜
    有業務格調的人，所謂的業務，不只有金錢買賣，也泛指談
    判、領導統御、事業架構，每一個企業主都俱備一定的業務
    能力……」（見本院勞簡卷第113頁）；於110年10月23日通訊
    軟體LINE對話紀錄略以：「今天妳有要談加盟？加油喔、我
    特定為妳今天談加盟做了個獎金辦法，Titan會佈達」（見
    本院專調卷第19頁），綜合上情以觀，被告確實認定原告有
    與客戶談論加盟業務之工作內容，難認係專職之輔導老師，
    被告此部分所辯，顯非有理。
　⒋被告又抗辯：這是私人通訊軟體LINE對話紀錄，並非公司的L
    INE群組，且當時是因為合作方沒有誠意，故屬楊昌憲與原
    告打賭所言云云（見本院勞簡卷第67頁），然被告自承：楊
    昌憲在公司做的決定具有決策力等語（見本院勞簡卷第69頁
    ），參以楊昌憲前述110年10月23日、同年月26日與原告通
    訊軟體LINE對話紀錄中，多次詢問原告談加盟之事及佈達被
    告之加盟獎金制度（見本院勞簡卷第107、112頁），應可認
    定被告亦由楊昌憲透過私人通訊與員工達成給付獎金條件之
    意思合致，復觀諸前述110年3月17日通訊軟體LINE對話紀錄
    之前後脈絡，楊昌憲將獎金給付條件、額度均明確告知原告
    ，未見有何對賭、戲鬧之語氣，是被告此部分所辯，亦不可
    採。
　⒌被告另抗辯：楊昌憲在對話內容中有提到要如期合作才算完
    成，我們如期合作的程度要到開幕，但是文華到目前還沒有
    開幕，若未開幕退回加盟金，則獎金也會追回；另原告讓客
    人繳加盟金卻沒積極幫客人找到據點申請立案，也沒安排公
    司授課技術轉移，合約期間她就離職了云云（見本院勞簡卷
    第68、69、97頁），惟查：
　⑴此部分未見被告提出相關規範或約定以實其說，況依被告所
    提出與原告於110年10月23日通訊軟體LINE對話紀錄中，被
    告轉發「11/1日起、變動加盟及續約金並實施加盟獎金制度
    」圖片中，最後一段載明「加盟金全數入帳才算加盟完成，
    發予獎金。退加盟會追回獎金」，而文華分校已將加盟金尾
    款匯予被告一節，為兩造所不爭執〔見兩造不爭執事項㈤〕，
    被告迄未舉證舊制加盟獎金有何不同約定，亦未舉證文華分
    校有無退加盟之情事，則原告既已完成文華分校加盟金全數
    入帳作業，自得請求被告發放此加盟獎金。
　⑵被告自承：原告是公司與加盟主的服務橋樑，她說她也想談
    加盟拉生意領獎金，公司基於勞資情誼，同意她進行談加盟
    的工作，她運用公司加盟展的機會有拉進一組客人，並由公
    司主管協助她完成簽約，僅此一家客戶是文華學區的文華分
    校等語（見本院勞簡卷第97頁），惟被告仍未舉證公司有何
    規定或兩造有何約定須達加盟主正式營運程度，被告始發放
    加盟獎金。參以被告於110年3月17日通訊軟體LINE對話紀錄
    中暗諷原告為「菜鳥業務」，應可推認加盟主完納加盟金後
    ，分校之相關據點設置、申請立案及課程技術轉移等工作，
    以原告當時之業務能力應無法獨立完成，被告亦未提出已就
    此細節提供原告相關訓練之證明，尚難徒以原告未使文華分
    校未達正式營運之情，事後作為加以限制原告取得加盟獎金
    及調薪之權利。
　⒍綜前，原告請求被告給付文華分校加盟獎金及薪資差額共計
　　81,500元，為有理由。
  ㈢原告請求被告給付大竹、劍潭、雙蓮分校簽約加盟獎金共42,
    000元，為無理由：
　⒈原告主張被告應給付此部分獎金，固提出其與被告訴訟代理
    人邱怡靜之對話內容略以：「2簽約獎金、11/1調整前為150
    00/間、大竹/雙蓮/劍潭」（見本院專調卷第17頁；本院勞
    簡卷第69頁），惟此部分係原告單方面傳送予邱怡靜之內容
    ，未見原告提出被告有何規定或兩造間有何此部分之約定，
    已難遽採。參以原告先主張此部分獎金係每間15,000元，嗣
    於111年3月23日具狀表示此部分獎金係每間14,000元，又於
    本院111年6月6日言詞辯論時對於此部分獎金係每間13,000
    元〔見兩造不爭執事項㈣〕，亦難認兩造已就大竹、劍潭、雙
    蓮分校簽約加盟獎金金額有明確約定。
　⒉原告固主張此3間分校加盟簽約過程都有參與，惟自承此3間
    都是與被告公司所屬總經理涂建男、徐經理一起去，因為當
    時其為菜鳥，不能單獨前往等語（見本院勞簡卷第130頁）
    ，核與被告抗辯：當時這3家原告都有參加，但都是和經理
    一同前往等語大致相符（見本院勞簡卷第130頁），則被告
    既係由2位主管參與此3間分校加盟簽約，已難認此部分係由
    原告完成，且原告當時資力尚淺，亦無法排除當時原告係以
    實習之身分一同前往處理簽約事宜，尚難僅以原告有參與簽
    約過程，遽認原告得向被告請領此部分獎金。
　⒊綜此，原告無法舉證此3間分校確係主要由其處理而順利簽約
    加盟，則原告據此請求被告給付此部分之加盟獎金，無可採
    信。
五、綜上所陳，原告基於勞動契約及勞動基準法之法律關係，請
    求被告公司給付如主文第1項所示之金額及利息，為有理由
    ，應予准許。逾此範圍之主張，洵屬無據，應予駁回。又本
    判決第1項係法院就勞工之請求為被告公司即雇主敗訴之判
    決，依勞動事件法第44條第1項規定，應依職權宣告假執行
    ，並依同條第2項規定 ，酌定相當擔保金額同時宣告被告公
    司預供擔保後得免為假執行。
六、本件事證已臻明確，兩造其餘攻擊防禦方法及所提證據，核
    與判決結果不生影響，因此不逐一論述，併此敘明。
七、訴訟費用負擔之依據：民事訴訟法第79條。
中　　華　　民　　國　　111 　年　　6 　　月　　24　　日
                  勞動法庭    法  官  謝志偉　　　
正本係照原本作成。
兩造如對本判決上訴，應於判決送達後20日內向本院提出上訴狀
；若委任律師提起上訴者，應一併繳納上訴審裁判費，否則本院
得不命補正逕行駁回上訴。
                              書記官  邱淑利
中　　華　　民　　國　　111 　年　　6 　　月　　27　　日